【裁判字號】    92,交抗,76
【裁判日期】    920407
【裁判案由】    違反道路交通管理處罰條例
【裁判全文】
臺灣高等法院刑事裁定                              九十二年度交抗字第七六號
    抗  告  人  甲○○
    即受處分人
右列抗告人因違反道路交通管理處罰條例案件，不服台灣台北地方法院交通法庭中華
民國九十一年年十二月二十五日裁定（九十一年度交聲字第一八一一號），提起抗告
 ，本院裁定如左：
    主  文
抗告駁回。
    理  由
一、本件原裁定以抗告人即異議人甲○○於民國九十一年八月五日十六時三十分許，
    駕駛車號ＣＪＢ－七五五號重機車（原裁定理由二誤載為自小客車，應予更正）
    沿台北市○○路○段二五五巷由北往南方向行駛，至巷口欲左轉八德路，原應注
    意轉彎車應讓直行車先行，竟未注意而貿然左轉，致其左後車身與沿八德路四段
    由東往西方向直行之彭逢炫所駕駛之車號九Ａ－八二六號營業小客車碰撞之事實
    ，參諸卷附道路交通事故調查表事故現場圖，受處分人遭撞擊之地點，距離其欲
    轉入車道仍有一車道以上之距，且已偏左行駛尚未到達道路中心轉彎，可見其並
    未禮讓直行車一事甚明，而其左後車身遭撞擊，當係搶行轉彎所致，不能為有利
    其之佐憑，證人彭逢炫亦證稱：「肇事前駕營小客九Ａ－八二六沿八德路四段東
    往西直行，行駛第二車道至肇事處時突有一輛重機ＣＪＢ－七五五沿八德路四段
    二四五巷北往南左轉往東，北轉東時，我見狀立即煞車還是來不及，以致我車右
    前保桿與該重機左後車身發生撞擊倒地」等語詳確（見台北市政府警察局松山分
    局交通分隊交通事故談話紀錄表），受處分人違反道路交通安全規則之事實應堪
    認定，受處分人確有在右開時地左轉彎時，不讓直行車先行，原處分機關依道路
    交通管理處罰條例第四十八條第六款、第六十三條第一項及違反道路交通管理事
    件統一裁罰標準表規定之規定，裁處受處分人罰鍰新台幣九百元並予記違規點數
    一點之處分，並無違誤。本件異議為無理由，應予駁回。
二、抗告意旨略以抗告人騎機車受碰撞點在機車左後車身處，對方計程車碰撞點在右
    前保險桿處，如何相撞，計程車駕駛彭逢炫係肇事人之一，怎能充當證人，對方
    已賠償抗告人機車修理費及醫藥費，雙方已和解，足見抗告人並未違規。
三、按汽車行駛至交岔路口，轉彎車應讓直行車先行。但直行車尚未進入交岔路口，
    而轉彎車已達中心處開始轉彎，直行車應讓轉彎車先行，道路交通安全規則第一
    百零二條第一項第六款定有明文；再汽車駕駛人轉彎時，轉彎車不讓直行車先行
    者，處新臺幣（下同）六百元以上一千八百元以下罰鍰，道路交通管理處罰條例
    第四十八條第六款定有明文。再依違反道路交通管理事件統一裁罰基準及處理細
    則第二條暨其附件基準表所示，違反道路交通管理處罰條例第四十八條第六款者
    ，至少應處以罰鍰九百元。又依道路交通管理處罰條例第三條第八款規定，同條
    例所謂之汽車，包括機器腳踏車。查抗告人甲○○於警訊時供承肇事前我騎重機
    車ＣＪＢ－七五五號沿八德路四段二五五巷北往南行駛，左轉往東，北轉東時，
    至肇事處突有一營業小客車九Ａ－八二六號沿八德路四段東往西直行，行駛第一
    車道靠近第二車道其右前車頭保險桿撞擊我車左後車身倒地而肇事等，有抗告人
    之交通事故談話紀錄表在卷可稽，抗告人已陳明其為轉彎車，對方營業小客車九
    Ａ－八二六號係直行車，且對方之右前車頭保險桿撞擊我車左後車身倒地等，對
    方營業小客車九Ａ－八二六號之駕駛彭逢炫於警訊時亦為相同之陳述，且依道路
    交通事故調查表事故現場圖九Ａ－八二六號之營業小客車之現場位置，微斜向第
    一車道，足見其有閃避抗告人所騎之機車，始產生營業小客車右前車頭保險桿撞
    擊抗告人之機車左後車身，抗告人自己於警時都已為此陳述，且與事實相符，其
    嗣後所述之不可能為此相撞，自無可採，又計程車駕駛彭逢炫係肇事人之一，其
    所述與事實相合，依法自可為證人，並無禁止之規定，且參諸卷附道路交通事故
    調查表事故現場圖，抗告人遭撞擊之地點，距離其欲轉入車道仍有一車道以上之
    距，且已偏左行駛尚未到達道路中心轉彎，可見其並未禮讓直行車一事甚明，而
    其左後車身遭撞擊，當係搶行轉彎所致，此亦有台北市政府警察局交通警察大隊
    交通事故分析研判表載明ＣＪＢ－七五五重型機車左轉彎車未讓直行車先行，亦
    有該分析表附卷可證，抗告人違規事實明確，再依抗告人所述彭逢炫已賠償抗告
    人機車修理費及醫藥費，雙方已和解等，此為雙方當事人就民事上所作之和解，
    當事人考慮不一，況本件因抗告人有受傷，對方為息事寧人而和解，但尚難以此
    即認抗告人無前開違規之事實，本件抗告人違規之事實明確，原裁定認原處分機
    關援引前開規定對抗告人裁處罰鍰新台幣九百元並予記違規點數一點之處分等，
    依法並無不當，經核無誤，本件抗告為無理由，應予駁回。
四、依道路交通管理處罰條例第八十九條，道路交通案件處理辦法第二十六條，刑事
    訴訟法第四百十二條裁定如主文。
中      華      民      國      九十二     年     四      月     七     日
                              臺灣高等法院交通法庭
                                  審判長法  官  陳  正  雄
                                        法  官  許  錦  印
                                        法  官  許  宗  和
右正本證明與原本無異。
不得再抗告。
                                        書記官  廖  艷  莉
中      華      民      國      九十二     年     四      月     七     日


司法院資訊處製作；財團法人民間司法改革基金會備份。
